【裁判字號】    87,易,2977
【裁判日期】    890104
【裁判案由】    詐欺
【裁判全文】
臺灣臺北地方法院刑事判決                        八十七年度易字第二九七七號
    公  訴  人  臺灣臺北地方法院檢察署檢察官
    被      告  丙○○
右列被告因詐欺案件，經檢察官提起公訴（八十七年度偵字第九三六一號），本院判
決如左：
    主  文
丙○○無罪。
    理  由
一、公訴意旨如附件之起訴書所載。
二、按犯罪事實應依證據認定之，無證據不得推定其犯罪事實，刑事訴訟法第一百五
    十四條定有明文。所謂證據，須適於為被告犯罪事實之證明者，始得採為斷罪資
    料，如未能發現相當證據，或證據不足以證明，自不能以推測或擬制之方法，以
    為裁判基礎。（最高法院五十三年臺上字第二七五○號及四十年台上字第八十六
    號判例參照），公訴人認被告涉犯詐欺罪嫌，無非以告訴人乙○○指訴及甲○○
    之證述為其論據，並以被告經告訴人一再催告且提出告訴後始願付款等情推斷其
    罪嫌。
三、訊據被告丙○○固坦承有以田錩公司名義向乙○○購買不鏽鋼材料，惟堅決否認
    有何詐欺之犯行，辯稱：除此批不鏽鋼材料外，前曾亦與告訴人乙○○交易過，
    係因經濟發生困難，故而未全部清償等語。經查，被告向乙○○以月結方式，購
    買數批不繡鋼材料，價值達新臺幣（下同）四十一萬二千五百五十四元，為被告
    坦認不諱，核與告訴人乙○○之指述相符，且有請款明細單二紙可憑足認屬實。
    惟按：刑法第三百三十九條第一項之詐欺罪，必須行為人自始基於不法所有之意
    圖，以詐術使人交付財物，始能構成。至於民事債務當事人間，若有未依債務本
    旨履行給付之情形，在一般社會經驗而言，原因非一；其因不可歸責之事由無法
    給付，或因合法得對抗他造主張抗辯而拒絕給付，甚至債之關係成立後，始行惡
    意遲延給付，皆有可能，非必出於自始無意給付之詐欺犯罪一端；而刑事被告依
    法不負自證無罪之義務，故在別無積極證據之情形下，自難違反刑事訴訟法第一
    百五十四條之規定，以被告單純債務不履行之狀態，推定被告自始即有不法所有
    之意圖而施用詐術。本件被告向告訴人訂不鏽鋼材料，告訴人依約給付，核與一
    般交易常態無異，亦難認被告有何施行詐術或告訴人有何陷於錯誤之情形。又上
    開款項雖如告訴人所指未如期清償，惟依前開說明，亦不得於別無積極犯罪證據
    之情況下，執此債信違反之事實遽而推認被告自始具有不法所有之詐欺犯意。且
    本件質之告訴人乙○○指稱：被告總計訂購四十一萬二千五百五十四元之不鏽鋼
    ，被告曾以支票及現金清償部分款項，現尚餘二十二萬餘元未清償等語，若被告
    真有詐欺之意，大可於詐得財物後逃逸，何必留於原址待告訴人索債務並清償部
    分款項（所清償款項亦達債權額之一半左右），況被告業與告訴人乙○○達成和
    解，有和解同意書影本一紙在卷可憑，益徵本案純屬債務不履行之民事糾紛，與
    詐欺刑責無涉。此外，復查無其他確切之證據足資證明被告確有詐欺取財之犯行
    ，本件被告犯罪事實即屬不能證明，自應為被告無罪之諭知。
四、本件起訴部分既諭知無罪，即難認與併辦部分（八十七年偵字第五七五五號）有
    何連續犯之裁判上一罪關係，自應將併辦部分退回由檢察官另行偵辦，附此敘明
    。
據上論斷，應依刑事訴訟法第三百零一條第一項前段，判決如主文。
本案經檢察官吳春麗到庭執行職務
中      華      民      國    八十九    年      一      月      四      日
                                      臺灣臺北地方法院刑事第三庭
                                          法  官  蔡  政  哲
右正本證明與原本無異。
如不服本判決，應於判決送達後十日內，向本院提出上訴狀。
                                          書記官  張  世  輝
中      華      民      國    八十九    年      一      月      六    日


司法院資訊處製作；財團法人民間司法改革基金會備份。
